---
title: "Artite"
output:
  html_document:
    df_print: paged
  pdf_document: default
---

# Análise de dados categóricos

Para esse exercício será usado como exemplo o banco de dados chamado Arthritis disponível no pacote vcd (Visualizing Categorical Data). Esses dados podem ser carregados com o comando data(Arthritis), desde que você já tenha instalado o pacote vcd. 

Para os alunos que já tem esse dataset baixado com o nome Artrite.RData, os dados podem ser carregados com o comando load("Artrite.Rdata").




```{r, message=FALSE, warning=FALSE}
library(tidyverse)
library(kableExtra)
library(knitr)
library(vcd)
```





```{r, echo=FALSE}
load("Artrite.Rdata")
```


Esses dados representam os resultados de um ensaio clínico para investigar um novo tratamento para artrite reumatóide em 84 pacientes. 

Referência dos dados: 

G. Koch & S. Edwards (1988), Clinical efficiency trials with categorical data. In K. E. Peace (ed.), Biopharmaceutical Statistics for Drug Development, 403–451. Marcel Dekker, New York.


Dicionário de Variáveis

variável     | significado                  | níveis                   | tipo    
-------------|------------------------------|--------------------------|---------
 ID          | nº identificador do paciente |           -              |  int    
 Treatment   | Droga usada                  | 2 (Placebo, Treated)     | nominal 
 Sex         | Sexo do paciente             | 2 (Female , Male)        | nominal 
 Age         | Idade do paciente            |           -              |   int   
 Improved    | Grau de melhora da artrite   | 3 (None < Some < Marked) | ordinal 



# Analisando as variáveis categóricas individualmente

## Analisando a variável Treatment

A variável treatment contém a informação acerca da medicação usada pelo paciente. Os pacientes que usaram o medicamento são identificados com o termo "Treated" e os pacientes que usaram o placebo estão identificados pelo termo "Placebo".  

Para tabularmos a quantidade de pacientes que usaram placebo e a droga ativa usamos a função table().  

O argumento dessa função deve ser o nome do banco de dados (nome do dataframe) seguido do operador $ e o nome da variável desejada.

O nome do dataframe é Artrite.

A variável a ser analisada é Treatment.

Nesse caso o argumento da função table será:  Artrite$Treatment


```{r}
table(Artrite$Treatment)
```


Podemos verificar na tabela criada que há 43 pacientes usando placebo e 41 usando o medicamento.





## Analisando a variável Sex

Para analisar a quantidade de homens e de mulheres na pesquisa procedemos da mesma forma que fizemos anteriormente: 

O nome do dataframe é Artrite.

A variável a ser analisada dessa vez é Sex

```{r}
table(Artrite$Sex)
```

Podemos ver na tabela acima que existem 59 mulheres e 25 homens na pesquisa


Mais adiante iremos usar novamente essa tabela. Portanto, vamos armazenar essa tabela numa variável para uso posterior. Fazendo isso não precisaremos digitar novamente o comando acima toda vez que quisermos usar essa tabela. Para facilitar a identificação dessa tabela vamos criar um nome que seja sugestivo, ou seja, um nome que nos indique que represeta uma tabela com os dados do sexo dos pacientes. O nome "t.sex" parece ser adequado, é pequeno, portanto fácil de digitar, e serve para nos indicar que t.sex se refere a uma tabela com o sexo dos pacientes.


```{r}
t.sex <- table(Artrite$Sex)
```

Daqui pra frente, sempre que quisermos ver ou usar essa tabela basta digitar t.sex, como no exemplo a seguir.


```{r}
t.sex
```


Agora que já temos essa tabela armazenada numa variável, podemos fazer outras operações. 

Podemos usar o comando prop.table() para calcular as proporções de cada sexo. Para isso basta digitar esse comando no R e inserir a tabela a ser usada para que o R faça os cálculos da proporção de cada sexo.

```{r}
prop.table(t.sex)
```

A tabela acima nos mostra que 70% dos pacientes são mulheres e 30% são homens.




## Analisando a variável Improved

Para analisar o grau de melhora dos pacientes da pesquisa procedemos da mesma forma que fizemos anteriormente: 

O nome do dataframe é Artrite.

A variável a ser analisada dessa vez é Improved

```{r}
table(Artrite$Improved)
```

Podemos ver que 42 pacientes não melhoraram, 14 tiveram uma alguma melhora e 28 uma grande melhora.



Vamos armazenar também essa tabela numa variável, que chamaremos de t.melhora. Assim, sempre que precisamos usar essa tabela, bastará digitar esse nome.

```{r}
t.melhora <- table(Artrite$Improved)
```


Como já armazenamos essa tabela na variával t.melhora, vamos agora calcular também as proporções de pacientes em cada grupo. Ou seja, vamos calcular o percentual de pacientes que não tiveram melhora nenhuma, dos que tiveram alguma melhora e dos que tiveram uma grande melhora. Para isso vamos usar novamente a função prop.table().

```{r}
prop.table(t.melhora)
```

Veja que 50% dos pacientes não tiveram nenhuma melhora, 16% alguma melhora e 33% uma grande melhora.

Entretanto, não sabemos quantos pacientes tomaram placebo ou medicamento em cada um desses grupos. Para saber isso precisamos fazer um cruzamento de dados, precisamos analisar simultaneamente duas variáveis: o tipo de medicamento usado e o grau de melhora.




# Analisando a relação entre as variáveis categóricas

A análise individual de cada variável nos ajuda a descrever a amostra. Mas o que realmente interessa é avaliar a relação entre essas variáveis.

A principal relação a ser avaliada é a  que existe entre o uso do medicamento ou placebo e o grau de melhora. Queremos saber se o medicamento realmente é capaz de provocar uma melhora maior que o placebo. 

Para essa análise precisamos criar tabelas com cruzamento desses dados, também chamadas de tabelas de contingência. A criação dessas tabelas é realizada também com a função table.


## Cruzando os dados do uso do medicamento e o grau de melhora

Para criar uma tabela de contingência, basta usar a função table(), incluindo entre os argumentos as duas variáveis desejadas, como mostra o exemplo abaixo.








```{r}
xtabs(~Sex, data=Artrite)
```



```{r}
sexos <- Artrite %>% select(Sex) %>% table()

kable(sexos, caption = "Distribuição dos Sexos", booktabs = T) %>%
  kable_styling(latex_options = c("striped", "hold_position"))
```





```{r}
table(Artrite$Treatment)
```


```{r}
table(Artrite$Improved)
```


```{r}
table(Artrite$Treatment, Artrite$Improved)
```


```{r}
tab2 <- table(Artrite$Treatment, Artrite$Improved)
tab2
```


```{r}
tab2m <- addmargins(tab2)
tab2m
```



```{r}
tab2 %>% prop.table() 
```


```{r}
tab2 %>% prop.table() %>% round(3)
```

```{r}
tab2 %>% prop.table() %>% addmargins() %>% round(2)
```


```{r}
tab2 %>% prop.table() %>% addmargins() %>% "*"(100) %>% round(1)
```


```{r}
tab3 <- table(Artrite$Treatment, Artrite$Improved, Artrite$Sex)
tab3
```







```{r}
barplot(tab2, legend.text = TRUE)
```

```{r}
barplot(tab2, legend.text = TRUE, beside=TRUE)
```


```{r}
homens   <- subset(Artrite, Sex=="Male")
mulheres <- subset(Artrite, Sex=="Female") 
tabh <- table(homens$Treatment, homens$Improved)
tabf <- table(mulheres$Treatment, mulheres$Improved)
```



```{r}
barplot(tabh, legend.text = TRUE, beside=TRUE)
```



```{r}
barplot(tabf, legend.text = TRUE, beside=TRUE)
```



```{r}
barplot(tabh, legend.text = TRUE, beside=TRUE, ylim = c( 0 , 20))
barplot(tabf, legend.text = TRUE, beside=TRUE, ylim = c( 0 , 20))
```



```{r}
ggplot(Artrite) +
  geom_bar(aes(x=Improved, fill=Treatment)) +
  labs(title = "Relação entre o tratamento e o resultado") +
  theme_classic() 
```




```{r}
ggplot(Artrite) +
  geom_bar(aes(x=Improved, fill=Sex), position = "fill")
```











```{r}
boxplot( Improved ~ interaction(Treatment,Sex), data=Artrite )
```





