---
title: "R Notebook"
output:
  pdf_document: default
  html_notebook: default
---


```{r, message=FALSE, warning=FALSE, echo=FALSE}
library(readr)
library(plyr)
library(dplyr)
library(magrittr)
library(tidyverse)
library(data.table)
```


```{r}
wines  <- readRDS("wines.Rdata")
#wines2 <- read.csv("winemag-data-130k-v2.csv")
#wines3 <- read.csv("winemag-data_first150k.csv")
#wines4 <- readRDS("wines.rds")
```


```{r}
names(wines)
```

```{r}
str(wines)
```


Verificando a tabela que foi lida:
```{r}
head(wines)
```


Como a pontuação e o preço se correlacionam? Levando em conta todo o banco de dados.

Usando a função básica do R
```{r}
plot(wines$price, wines$points)
```

```{r}
ggplot(wines) + geom_jitter(aes(x=price, y=points))
```


# inserindo um modelo linear
```{r, warning=FALSE, message=FALSE}
ggplot(wines, aes(x=price, y=points)) + 
                geom_jitter() +
                geom_smooth(method = "lm", se = FALSE) 
```

Como é fácil ver que um modelo linear não é adequado, resta tentarmos um modelo não linear


# inserindo um modelo não linear

```{r, warning=FALSE, message=FALSE}
ggplot(wines, aes(x=price, y=points)) + 
                geom_jitter() +
                geom_smooth() 
```

Podemo inserir linhas verticais para demarcar os preços

```{r, warning=FALSE, message=FALSE}
ggplot(wines, aes(x=price, y=points)) + 
                geom_jitter() +
                geom_smooth() + 
                geom_vline(xintercept = 250, color="red") + 
                geom_vline(xintercept = 100, color="red") + 
                annotate("text", x = 305, y=85, label="250", color="red" ) + 
                annotate("text", x = 155,  y=85, label="100", color="red" )
```

Podemo inserir linhas horizontais para demarcar a pontuação

```{r, warning=FALSE, message=FALSE}
ggplot(wines, aes(x=price, y=points)) + 
                geom_jitter() +
                geom_smooth() + 
                geom_vline(xintercept = 100, color="blue") + 
                annotate("text", x = 240, y=85, label="100 dólares", color="blue" ) + 
                geom_hline(yintercept = 95, color="red") + 
                annotate("text", x = 240,  y=95.5, label="95 pontos", color="red" )
```



Qual o ranking dos países se fizermos a média da pontuação dos vinhos de cada pais?
```{r}
rank1 <-ddply(wines, .(country), summarize, pontuacao.media=mean(points), desvio.padrao=sd(points))
rank1 <- rank1[order(-rank1$pontuacao.media),]
rank1
```


Levando em conta apenas os vinhos com pontuação acima de 90, qual seria o ranking dos países?
```{r}
rank90 <-wines %>%
         filter(points > 95) %>%
         group_by(country)%>%
         summarise(n = n()) %>%
         arrange(desc(n)) %>%
         head(n = 10)
knitr::kable(rank90)
```

Vamos fazer um gráfico desses dados acima
```{r}
rank90 %>%    
    ggplot(aes(x =reorder(country,n), y =  n )) +
    geom_bar(stat='identity',colour="white", fill = c("darkorchid4")) +
    labs(x = 'país', y = 'nº vinhos com mais de 90 pontos', title = 'Maiores produtores de bons vinhos') +
    coord_flip() + 
    theme_bw()
```

Vamos agora estudar os vinhos usualmente encontrados no mercado brasileiro: US, Spain, Italy, France, Portugal, Argetina e Chile e analisar a variação do preço médio e pontuação média nesses países.

```{r, message=FALSE, warning=FALSE}
top7 <- subset(wines, country == c("US", "France", "Italy",  "Spain",  "Portugal", "Argentina", "Chile", "Brasil")) 
plot1 <- ggplot(top7) + geom_smooth(aes(x=price, y=points, color=country), na.rm = TRUE, se = FALSE)
plot1
```

Esse gráfico pode ser separado para facilitar a variação do preço e pontuação em cada país

```{r, message=FALSE}
plot1 + geom_vline(xintercept = 35, color="red") + facet_wrap(~country, ncol=2) +
      labs(x = 'preço - Linha vertical em 35$', y = 'pontuação', title = 'Relação preço e pontuação dos vinhos')

```


```{r}
plot2 <- ggplot(top7) + 
          geom_point(aes(x=price, y=points, color=country), na.rm = TRUE) + 
          facet_wrap(~country, ncol=2) +
          geom_vline(xintercept = 35, color="red") +
          geom_hline(yintercept = 90, col="blue")
plot2
```

```{r}
plot3 <- ggplot(top7) + 
          geom_jitter(aes(x=price, y=points, color=country), na.rm = TRUE) +
          facet_wrap(~country, ncol=2) +
          geom_hline(yintercept = 90, col="blue") +
          geom_hline(yintercept = 95, col="blue") +
          scale_x_continuous(limits = c(0, 50))

plot3
```


Vinhos com mais de 93 pontos e com preço abaixo de 30 dólares
```{r}
bestdeals1 <- wines %>% select (country, designation, points, price ) %>% filter(price<30 & points > 93) 
bestdeals1
```


vinhos com nota acima de 90 pontos e preço abaixo de 20 dólares
```{r}
bestdeals2 <- wines %>% select (country, designation, points, price ) %>% filter(price<20 & points > 90) 
bestdeals2
```



```{r}
plot4 <- ggplot(top7) + geom_boxplot(aes(country,points, fill=country))
plot4
```


```{r}
plot5 <- ggplot(top7) + geom_boxplot(aes(x=country,y=price, fill=country))
plot5
```

```{r}
ggplot(top7) + geom_boxplot(aes(country,price, fill=country)) + 
               scale_y_continuous(limits = c(0, 100))
```



```{r}
bestcoutries <- subset(wines, country == c("US", "Spain","France", "Brazil")) 
ggplot(bestcoutries) + 
  geom_jitter(aes(x=price, y=points, color=country))
```


```{r}
bestcoutries <- subset(wines, country == c("US", "Spain","France", "Brazil", "Chile")) 
p1 <- ggplot(bestcoutries) + geom_smooth(aes(x=price, y=points))
p1 + facet_wrap(~ country, ncol = 2)
```



```{r, warning=FALSE, message=FALSE}
bestcoutries <- subset(wines, country == c("US", "Spain","France", "Brazil", "Chile")) 
p1 <- ggplot(bestcoutries) + geom_smooth(aes(x=price, y=points)) + geom_vline(xintercept = 50, color = "red")
p1 + facet_wrap(~ country, ncol = 2)
```

```{r}
brasil <- subset(wines, country == "Brazil") 
p1 <- ggplot(brasil) + geom_smooth(aes(x=price, y=points)) + geom_vline(xintercept = 50, color = "red")
p1
```


```{r}
bestcoutries <- subset(wines, country == c("US", "Spain","France", "Brazil", "Chile") & price < 200) 
p1 <- ggplot(bestcoutries) + geom_smooth(aes(x=price, y=points))
p1 + facet_wrap(~ country, ncol = 2)
```



```{r}
bestcoutries <- filter(wines, country == c("US", "Spain","France", "Brazil", "Chile") & price<100) 
p1 <- ggplot(bestcoutries) + geom_point(aes(x=price, y=points)) + geom_hline(yintercept = 90, color="red") + geom_vline(xintercept =20, color="blue")
p1 + facet_wrap(~ country, ncol = 2)
```


```{r}
# vinhos com pontos acima de 90 e com custo abaixo de 20 dólares nos EUA
mywines <- filter(wines, price < 20 & points > 90 & country == "US")
mywines
```

```{r}
countrymeans <-ddply(wines, .(country), summarize, mean=mean(points), sd=sd(points))
countrymeans2 <- countrymeans[order(-countrymeans$mean),]
countrymeans2
```

```{r}
ggplot(countrymeans2) + geom_histogram(aes(mean))
```



```{r}
brasil <-filter(wines, country=="Brazil")
mean(brasil$points)
```

```{r}
#saveRDS(wines3, file = "wines.rds")
```



